【裁判字號】    91,訴,1636
【裁判日期】    920624
【裁判案由】    誣告
【裁判全文】
臺灣臺中地方法院刑事判決                        九十一年度訴字第一六三六號
    公  訴  人  臺灣臺中地方法院檢察署檢察官
    被      告  乙○○原姓名.
右列被告因誣告案件，經檢察官提起公訴（九十一年度偵字第一一○六二號），本院
判決如左：
    主  文
乙○○意圖使他人受刑事處分，向該管公務員誣告，處有期徒刑參月。
    事  實
一、乙○○與詹益岩（乙○○之前配偶）於民國八十六年間經營建築業，因資金不足
    ，經戊○○介紹認識丁○○，乃於八十六年四月十五日，與丁○○簽立合作投資
    協議書，雙方原約定投資臺中縣太平市○○段一○四三之二七地號等六筆土地，
    以興建六戶房屋，投資金額為新台幣（下同）二百萬元，約定借款期間為十二個
    月，並以該金額之百分之四十即八十萬元為投資報酬，後因故未能購得上開土地
    ，遂轉投資坐落於臺中縣太平市○○段第四三之一八七地號土地上興建二戶房屋
    案，投資期間改為十四個月，且以丁○○為該地號上（該地號所有權人為喬騰建
    設有限公司、代表人詹益岩）所興建二戶房屋中之一之起造名義人，以為履約之
    保證。該建物完工後，上開投資期限已屆滿（即八十七年九月），乙○○與詹益
    岩夫妻仍無力依約支付丁○○上開款項，遂於八十七年十一月二十四日，將上開
    建物中之建號第一六一七九號，辦理保存登記於丁○○名下。【註：八十八年三
    月十八日，上開太平市○○段第四三之一八七地號，因故辦理分割為第四三之一
    八七及第四三之四三八地號二筆，丁○○所有之建物即坐落在臺中縣太平市○○
    段第四三之四三八地號上（八十九年十一月三日，因地籍圖重測，變更地號為臺
    中縣太平市○○段第八六八地號），建物仍為第一六一七九號（八十九年十一月
    三日，因地籍圖重測，變更建物建號為臺中縣太平市○○段第六九一號）、門牌
    號碼為臺中縣太平市○○○街六八巷十二號（門牌改編前為臺中縣太平市○○○
    路四０八巷五二弄六號）。】
二、嗣乙○○、詹益岩陸續清償部分投資款，惟仍積欠一百餘萬元尚未清償，因丁○○屢催討上開投資款及避免財產遭其他債權人查封，乃於八十九年二月十一日將
    上開丁○○名下建物所坐落之土地（即上開太平市○○段地段第四三之四三八地
    號土地）移轉登記在丁○○名下，惟上開建物、土地之所有權狀仍交由乙○○保
    管。迨同年三月初丁○○擬將上揭建物及土地委託力霸仲介公司出售，以減輕銀
    行貸款利息之負擔及抵償債務，遂以電話向乙○○索取上開權狀，惟乙○○竟向
    丁○○謊稱：上開土地暨建物之所有權狀不見了等語，而拒不交還上開土地暨建
    物之所有權狀。丁○○向介紹人戊○○訴說此事，戊○○旋找乙○○索討丁○○
    之權狀，乙○○卻對戊○○說：「不見就不見了，不然怎麼辦，自己去處理」等
    語，戊○○隨即叫丁○○去申報遺失。詎乙○○明知已經告知丁○○、戊○○有
    關系爭權狀遺失之事，竟意圖使丁○○受刑事處分，而於八十九年六月九日，捏
    造不實之事，向臺灣臺中地方法院檢察署檢察官具狀告發丁○○偽造文書之犯行
    ，訛稱：「丁○○為達出售上開房地之目的，明知前開房地之所有權狀均由乙○○保管中，並未遺失，竟於八十九年三月十七日向臺中縣太平地政事務所謊報前
    開房地所有權狀二紙均已遺失，申請補發，以此不實之事項，使該所承辦補發權
    狀之公務員登載於職務上所掌之公文書，足以生損害於地政機關對於地政管理及
    權狀補發之正確性，涉有刑法第二百十四條之使公務員登載不實罪嫌云云。」。
三、案經臺灣臺中地方法院檢察署檢察官自動檢舉偵查起訴。
    理  由
一、訊據被告乙○○固承認有上開合作投資契約存在及移轉前開房地所有權登記予丁○○之事實，惟矢口否認有誣告之犯行，辯稱：當時系爭房地之權狀都在伊保管
    中，丁○○也明知該事實，且伊雖將房地移轉登記在丁○○名下，但只是信託登
    記，並沒有要給丁○○賣，伊於八十九年三月初並沒有告知丁○○上開權狀遺失
    之情事，確實是丁○○故意去向地政機關謊報遺失云云。
二、經查：
  (一)右揭被告告發丁○○涉有刑法第二百十四條使公務員登載不實之罪嫌，業據本院
    八十九年度易字第三九八六號判決丁○○無罪，經檢察官提起上訴，業經臺灣高
    等法院臺中分院以九十年度上易字第一八○五號判決駁回上訴確定，經本院調閱
    上開卷宗核閱屬實，足認丁○○並無被告所告發之犯行，要可認定。
  (二)被告因欠丁○○金錢，始登記上開房地予丁○○，且於八十九年三月初，確有告
    知丁○○上開權狀遺失之情事，業據被害人丁○○於本院調查中到庭指述綦詳，
    核與證人戊○○於本院調查中到庭結證證述：「（問：八十九年二月間，被告有
    說要將丁○○名下的房子所坐落的土地過戶給丁○○，這事你是否清楚？）我知
    道。因被告告訴我說他欠丁○○的錢，所以要過戶給他」、「（問：八十九年三
    月間的時候，丁○○有跟你講過說被告向他講土地權狀不見了嗎？）對，丁○○
    確實有跟我講過權狀不見了，丁○○講完，我就跑去問被告，結果被告就很兇的
    跟我說：不見了，就不見了，不會自己去處理嗎。他跟我這樣講後，我就回去跟
    丁○○說：被告說不見了，不然你就去申報遺失好了」、（問：你確定被告有這
    樣跟你講嗎？）他確實有跟我這樣講。這事我們以前在開被告告丁○○偽造文書
    刑事庭中有對質過，如他有意見，當時為何不反駁」等語（見本院卷第四○、四
    一頁）及證人甲○○於本院調查中到庭結證稱：「（問：八十九年二、三月間在
    哪裡任職？）力霸仲介公司」、「（問：徐先生有無去委託你們出售房屋？）有
    ，但沒有簽約，徐先生去委託我們賣房子是我與他接洽的，徐先生告訴我說：權
    狀遺失。徐先生應該是在八十九年三月間去委託我們公司，當時徐先生給我們一
    付鑰匙，可是我們帶客人去看的時候，鎖已經被換過了，鑰匙打不開，我問徐先
    生，徐先生說鎖不是他換的，但他會去處理。如沒有權狀的話我們還是會先帶客
    人去看，等他權狀補發下來的時候，我們再辦理委託事情」等語相符（見本院卷
    第二五、二六頁），復有合作投資協議書、上開土地、建物登記謄本及詹益岩開
    立交付丁○○之支票四紙為佐，足認被害人丁○○所指述之事實，足堪採信。
  (三)復參諸被告於本院調查中所供稱：「我已經償還丁○○一佰八十多萬元（含上述
    支票）」、「（問：八十九年的時候有無說三汴段四三之四三八的土地要過戶給
    丁○○？）當時公司已經破產，我怕別人來查封我的土地，而且我也還欠丁○○
    一些錢，所以說要將土地過戶給他」（見本院卷第二○頁），足認被告確係因欠
    被害人錢始過戶予被害人屬實，又參以被告於本院調查中先後所供陳：「（問：
    當初將房子過戶給丁○○的時候，有無說房子要給他賣？）我只是信託登記給他
    而已，並沒有要給他賣…以前我有說要登記給丁○○，他說不要，房子路沖，後
    來我將房子增建後，他看房子不錯，又想要房子，當時因為公司也破產，我逼不
    得已，所以將房子登記給他」、「（問：八十九年二月過戶給丁○○後，丁○○
    有無跟說要把房子賣掉？）有，我們本來的意思就是要把房子賣掉，然後來處理
    債務，但他要我賠他投資的報酬二百八十萬元。但這土地當初買五百萬元，我又
    出資去蓋，蓋好後房貸的利息也是我付的，地震後房子折價約二百萬元，當時房
    子如要賣頂多五百多萬元，我當然不同意給他二百八十萬元。當初要賣房子的時
    候，我有委託一家仲介公司在賣，當初過戶的時候，我有同意丁○○也可以帶人
    來看房子，處理賣房子的事情，但我不知道他已經委託力霸公司在賣，後來過戶
    十五天以後，我才知道丁○○也有委託力霸房屋在賣」等語（見本院卷第二一、
    二二頁），足認雙方間尚存有債務未清償，始過戶抵債，故上揭房地過戶予被害
    人後，被害人應有出售之權利，故被告上開所辯，系爭房地並沒有要給被害人賣
    云云，即不足採信。據此，被害人既有出售權利，則被害人會向被告索取上開權
    狀，即合乎常情，此時因被告告以遺失之情，致被害人前往辦理遺失補發手續，
    即足採認。再佐以被告嗣於八十九年三月二十八日，未知會被害人，即將上開房
    地過戶予詹益岩之大姐丙○○○，依被告上開供陳，其既有同意被害人也可以處
    理賣房子的事情，則其過戶他人時，竟刻意不告知被害人，此亦不合常情，足認
    被告應有告知被害人權狀遺失之事，且為避免被害人完成補發權狀手續，得以出
    售系爭房地，而立即將系爭房地辦理過戶予丙○○○。
  (四)綜上，被告既確有告知遺失之情事，竟又向臺灣臺中地方法院檢察署檢察官提出
    不實告發，顯見被告非出於誤會或懷疑始提出被害人涉嫌刑法第二百十四條之告
    發，而係有使被害人受刑事處分之意圖甚明，其所辯核係卸責之詞，本案事證明
    確，被告犯行堪以認定。
三、核被告所為，係犯刑法第一百六十九條第一項之誣告罪。爰審酌被告犯罪之動機
    、目的、手段、恣意對被害人羅織罪名，入人於罪，擾亂法紀及犯罪後態度等一
    切情狀，量處如主文所示之刑，以示懲儆。
據上論斷，應依刑事訴訟法第二百九十九條第一項前段，刑法第一百六十九條第一項
，判決如主文。
中      華      民        國      九十二    年    六    月    二十四    日
                                臺灣臺中地方法院刑事第七庭
                                    審判長法  官  夏一
                                          法  官  簡源希
                                          法  官  蔡美華
右正本證明與原本無異。
如不服本判決，應於判決送達後十日內向本院提出上訴狀，上訴於臺灣高等法院臺中
分院( 須附繕本 )。
                      書記官
中    華    民    國      九十二      年       六      月     二十七    日
附錄論罪科刑法條
刑法第一百六十九條第一項
意圖他人受刑事或懲戒處分，向該管公務員誣告者，處七年以下有期徒刑。


司法院資訊處製作；財團法人民間司法改革基金會備份。
